臺灣板橋地方法院刑事判決　　　　　　　99年度訴字第3734號
公　訴　人　臺灣板橋地方法院檢察署檢察官
被　　　告　林為慶
上列被告因違反毒品危害防制條例案件，經檢察官提起公訴（99
年度毒偵字第8318號），經本院合議庭裁定改行簡式審判程序，
判決如下：
    主  文
林為慶施用第一級毒品，累犯，處有期徒刑玖月。
    事  實
一、林為慶前（一）因施用第一級毒品案件，經本院以89年度毒
    聲字第5202號刑事裁定施以觀察、勒戒後，認有繼續施用毒
    品之傾向，經本院以89年度毒聲字第5558號刑事裁定令入戒
    治處所施以強制戒治，嗣因戒治成效評定合格，再經本院以
    90 年 度毒聲字第865 號刑事裁定停止戒治並交付保護管束
    ，於民國90年9 月25日保護管束期滿未經撤銷，強制戒治視
    為執行完畢，經臺灣板橋地方法院檢察署檢察官於92年7 月
    29日以92年度戒毒偵字第216 號為不起訴處分確定。（二）
    其復於前開強制戒治執行完畢後5 年內之95年7 月底某日起
    至同年8 月3 日，因施用第一級毒品多次，經本院以95年度
    訴字第2989號刑事判決判處有期徒刑8 月確定，嗣經本院以
    96 年 度聲減字第1515號裁定減刑為有期徒刑4 月，如易科
    罰金，以新臺幣1,000 元折算1 日，於96年7 月16日易科罰
    金執行完畢。（三）又於96年間因施用第一級毒品案件，經
    本院以96年度訴字第3382號席是判決判處有期徒刑10月，並
    經臺灣高等法院以97年度上訴字第933 號刑事判決駁回上訴
    確定。（四）又於96年間因詐欺案件，經臺灣嘉義地方法院
    以96年度嘉簡字第2055號刑事判決判處有期徒刑4 月確定。
    （五）復於96年間因施用第一級毒品案件經本院以96年度訴
    字第4392號刑事判決判處有期徒刑8 月，並經臺灣高等法院
    以97年度上訴字第927 號刑事判決駁回上訴確定。（六）另
    於96年間因竊盜案件，經本院以96年度易字第3776號刑事判
    決判處有期徒刑6 月，並經臺灣高等法院以97年度上易字第
    1260號刑事判決駁回上訴確定。又上揭（三）、（五）、（
    六）所示竊盜及2 次施用毒品案件，復經臺灣高等法院以97
    年度聲字第3034號刑事裁定定應執行有期徒刑1 年9 月確定
    ，經與上開詐欺案件之有期徒刑4 月接續執行，至99年5 月
    3 日縮段刑期執行完畢。詎仍不知警惕，復基於施用第一級
    毒品之犯意，於99年10月20日下午11時33分許為警採尿送驗
    前回溯26小時內（不含公權力拘束期間），在（改制前）臺
    北縣新莊市○○路649 巷26弄33號3 樓住處內，以捲煙的方
    式，施用第一級毒品海洛因1 次。嗣於同日下午5 時30分許
    ，在臺北縣新莊市○○路649 巷26弄33號3 樓為警查獲。
二、案經（改制前）臺北縣政府警察局移請臺灣板橋地方法院檢
    察署檢察官偵查起訴。
    理  由
一、本件被告林為慶所犯均係死刑、無期徒刑、最輕本刑為三年
    以上有期徒刑以外之罪，其於準備程序中就被訴事實為有罪
    之陳述，經本院告知簡式審判程序之旨，並聽取公訴人、被
    告之意見後，經本院合議庭依刑事訴訟法第273 條之1 第1
    項規定裁定由受命法官獨任進行簡式審判程序，合先敘明。
二、認定犯罪事實所憑證據及理由
（一）上揭施用第一級毒品犯行之事實，業據被告林為慶於本院
      準備程序及審理時均坦承不諱（本院100 年1 月28日簡式
      審判筆錄第2-4 頁）。
（二）被告於99年10月20日下午11時33分許，經警予以採集其尿
      液檢體（代碼編號為Q0000000），經送臺灣檢驗科技股份
      有限公司以酵素免疫分析法初步檢驗，再以氣相層析／質
      譜儀法確認檢驗後，確呈鴉片類陽性反應一節，有（改制
      前）臺北縣政府警察局刑事警察大隊偵辦毒品案件尿液代
      碼表、臺灣檢驗科技股份有限公司濫用藥物檢驗報告（報
      告日期：99年11月17日）各1 份在卷可稽【見99年度毒偵
      字第8318號偵查卷（下稱偵卷）第16、59頁】。
（三）按「尿液毒品檢驗…若能使用先進之氣相層析質譜儀分析
      法確認，則可完全排除偽陽性之干擾，為目前最具公信力
      的檢驗方法。」等語，有法務部調查局第六處87年9 月29
      日（87）發技（一）字第87074574號函附卷為憑，足見前
      揭臺灣檢驗科技股份有限公司所使用之檢驗方法已可完全
      排除毒品偽陽性之干擾，其檢驗結果堪以採信；而「海洛
      因經注射入人體後，約百分之20於24小時內自尿中排出，
      一般而言，尿液中能否驗出嗎啡陽性反應，與其投與量、
      投與途徑、採尿時間、個人體質及檢驗方法之靈敏度有關
      ，國外曾有文獻報導注射6 毫克之海洛因鹽酸鹽，其代謝
      物嗎啡之平均可檢出時限約為26小時」等情，此有行政院
      衛生署藥物食品檢驗局（81）藥檢壹字第8114885 號函1
      紙附卷可憑。
（四）綜上所述，被告之尿液經以氣相層析質譜儀分析法檢驗，
      既呈鴉片類陽性反應，佐以上函示，顯見被告於本院審理
      時所坦承其於上揭事實欄一所述之時間、地點，施用海洛
      因一節，應與事實相符而值採信。
（五）按施用第一、二級毒品為犯罪行為，毒品危害防制條例第
      10 條 定有處罰明文。故施用第一、二級毒品者，依前揭
      規定本應科以刑罰。惟基於刑事政策，對合於一定條件之
      施用者，則依同條例第20條、第23條之規定，施以觀察、
      勒戒及強制戒治之保安處分。該條例於92年7 月9 日修正
      公布，自93年1 月9 日施行，其中第20條、第23條將施用
      毒品之刑事處遇程序，區分為「初犯」、「5 年內再犯」
      及「5 年後再犯」。依其立法理由之說明：「初犯」，經
      觀察、勒戒或強制戒治後，應為不起訴處分或不付審理之
      裁定；經觀察、勒戒或強制戒治執行完畢釋放後，「5 年
      內再犯」者，因其再犯率甚高，原實施之觀察、勒戒及強
      制戒治既已無法收其實效，爰依法追訴或裁定交付審理。
      至於經觀察、勒戒或強制戒治執行完畢釋放後，「5 年後
      再犯」者，前所實施之觀察、勒戒或強制戒治已足以遮斷
      其施用毒品之毒癮，為期自新及協助其斷除毒癮，仍適用
      「初犯」規定，先經觀察、勒戒或強制戒治之程序。從而
      依修正後之規定，僅限於「初犯」及「5 年後再犯」2 種
      情形，始應先經觀察、勒戒或強制戒治程序。倘被告於5
      年內已再犯，經依法追訴處罰，縱其第3 次（或第3 次以
      上）再度施用毒品之時間，在初犯經觀察、勒戒或強制戒
      治執行完畢釋放5 年以後，已不合於「5 年後再犯」之規
      定，且因已於「5 年內再犯」，顯見其再犯率甚高，原實
      施觀察、勒戒或強制戒治，已無法收其實效，即應依該條
      例第10條處罰。至於第3 次（或第3 次以上）施用毒品之
      時間，是否宜有期間限制？以多久為適宜？則分屬刑事政
      策、專門醫學之範圍，非審判機關所能決定，有待循立法
      途徑解決（最高法院97年度第5 次刑事庭會議決議意旨參
      照）。查被告前因施用第一級毒品案件，經本院以89年度
      毒聲字第5202號刑事裁定施以觀察、勒戒後，認有繼續施
      用毒品之傾向，經本院以89年度毒聲字第5558號刑事裁定
      令入戒治處所施以強制戒治，嗣因戒治成效評定合格，再
      經本院以90年度毒聲字第865 號刑事裁定停止戒治並交付
      保護管束，於90 年9月25日保護管束期滿未經撤銷，強制
      戒治視為執行完畢，經臺灣板橋地方法院檢察署檢察官於
      92年7 月29日以92年度戒毒偵字第216 號為不起訴處分確
      定。其復於前開強制戒治執行完畢後5 年內之95年7 月底
      某日起至同年8 月3 日，因施用第一級毒品多次，經本院
      以95年度訴字第2989號刑事判決判處有期徒刑8 月確定，
      嗣經本院以96年度聲減字第1515號裁定減刑為有期徒刑4
      月，如易科罰金，以新臺幣1,000 元折算1 日，於96年7
      月16日易科罰金執行完畢。再於96年間因2 次施用毒品案
      件，經法院各處有期徒刑10月、8 月確定一節，有臺灣高
      等法院被告前案紀錄表1 份在卷可稽，被告於初犯經觀察
      、勒戒、強制戒治執行完畢釋放5 年以內已再犯施用毒品
      犯行，嗣後又為3 犯、4 犯施用毒品案件，依上開說明，
      本件再犯已非毒品危害防制條例第20條第3 項規定之「5
      年後再犯」類型，應依法訴追處罰。綜上所述，本案事證
      明確，被告犯行堪以認定，應予依法論科。
三、論罪科刑
（一）罪名：查海洛因屬毒品危害防制條例第2 條第2 項第1 款
      所規定之第一級毒品；核被告林為慶於上揭時、地施用海
      洛因之行為，係犯毒品危害防制條例第10條第1 項施用第
      一級毒品罪。
（二）吸收關係：被告上揭為施用而於施用前持有第一級毒品之
      低度行為，為施用第一級毒品之高度行為所吸收，不另論
      罪。
（三）累犯：查被告有如事實欄一所述之前案刑事犯罪執行紀錄
      ，有臺灣高等法院被告前案紀錄表1 份附卷可稽，其於上
      開有期徒刑執行完畢後5 年內，故意再犯本件有期徒刑以
      上之罪，應依刑法第47條第1 項之規定，論以累犯，並加
      重其刑。
（四）量刑：爰審酌被告前已因施用毒品案件多次，經觀察、勒
      戒、強制戒治之保安處分及刑罰之制裁，本應知所惕勵，
      卻仍漠視法令禁制再犯本罪，顯未知所戒慎，惟衡其施用
      毒品所生危害，實以自戕身心健康為主，對於他人生命、
      身體、財產等法益，尚無明顯而重大之實害，暨其犯罪後
      坦認犯行之態度以及公訴人當庭求處有期徒刑11月並未充
      分考量被告犯後坦承犯行之態度並非相當等一切情狀，論
      處如主文所示之刑，以示懲儆。
（五）又扣案殘渣袋5 個及未使用注射針筒4 支，雖為被告所有
      ，惟被告供稱與本件以捲煙方式施用海洛因無關等語（見
      同上簡式審判筆錄第2 頁），復查卷內資料無何證據可資
      證明與本件施用毒品犯行相關，且公訴人於起訴書中亦未
      聲請宣告沒收，爰不為沒收之諭知，附此敘明。
四、公訴人於本院100 年1 月28日審理期日當庭更正補充原起訴
    書所載被告施用毒品之時間如同事實欄一項下所載，併此敘
    明。
據上論斷，應依刑事訴訟法第273 條之1 第1 項、第299 條第1
項前段，毒品危害防制條例第10條第1 項，刑法第11條、第47條
第1 項，判決如主文。
本案經檢察官陳映蓁到庭執行職務。
中    華    民    國    100    年    2    月    18    日
                  刑事第二十一庭    法  官  方鴻愷
以上正本證明與原本無異。
如不服本判決應於收受判決後10日內向本院提出上訴書狀，並應
敘述具體理由。其未敘述上訴理由者，應於上訴期間屆滿後20日
內向本院補提理由書（均須按他造當事人之人數附繕本）「切勿
逕送上級法院」。
                                    書記官  江怡萱
中    華    民    國   100    年    2     月    21    日
附錄本案論罪科刑法條全文：
毒品危害防制條例第10條
施用第一級毒品者，處6 月以上5 年以下有期徒刑。
施用第二級毒品者，處3 年以下有期徒刑。